臺灣新竹地方法院交通事件裁定　　　　　96年度交聲字第65號
移送機關即
原處分機關　交通部公路總局新竹區監理所新竹市監理站
異　議　人
即受處分人　甲○○
上列受處分人因違反道路交通管理處罰條例案件，對於交通部公
路局新竹區監理所新竹市監理站民國96年2月13日所為之竹監新
四字第裁51-E00000000號違反道路交通管理事件裁決書，聲明異
議，本院裁定如下：
    主  文
原處分撤銷。
甲○○不罰。
    理  由
一原處分機關交通部公路總局新竹區監理所新竹市監理站裁決理
  由係以：異議人即受處分人甲○○於民國96年1月1日10時42分
  許，駕駛車牌號碼6369-FV號自小客車，由西往東行經竹122線
  14公里路段前，為新竹縣警察局交通隊警員乙○○當場攔檢，
  並填製竹縣警交字第E00000000號舉發違反道路交通管理事件
  通知單，舉發該車輛有闖紅燈（直行）之違規行為（異議人闖
  越之交通號誌燈及舉發員警攔停位置對面之交通號誌燈，以下
  各以近端、遠端代稱之）。嗣受處分人收受違規舉發通知單後
  ，於指定應到案時間內提出申訴，經原處分機關請舉發單位即
  新竹縣警察局調查結果，仍認異議人確有前述違規行為，遂依
  道路交通管理處罰條例第53條第1項規定，裁處受處分人罰鍰
  新臺幣（下同）2,700元，並依同法第63條第1項記違規點數1
  點等情，業據原處分機關檢送新竹縣警察局竹縣警交字第E000
  00000號舉發違反道路交通管理事件通知單、陳述單、原處分
  機關所為竹監新四字第裁51-E00000000號違反道路交通管理事
  件裁決書及送達證書各1份到院為憑。
二聲明異議意旨略以：異議人於96年1月1日10時37分許，在新竹
  縣竹東鎮北基加油站加完油後右轉駛離加油站，行經受舉發路
  段前，見靠近自己之近端交通號誌燈已轉為黃燈而快速通過，
  並未闖紅燈。又該路段有彎度，依據取締員警所攔停之位置，
  根本無法看見該號誌燈之變化。加以攔停位置附近之遠端與近
  端交通號誌燈相距甚遠，員警冒然以遠端交通號誌燈已轉為紅
  燈而將異議人攔停掣單舉發其有闖紅燈之違規行為，實難令人
  信服，原處分顯有違誤，爰依法聲明異議，請求撤銷原處分等
  語。
三本院之認定：
(一)按行政官署對於人民有所處罰，必須確實證明違法之事實，倘
  所提出之證據自相矛盾不能確實證明違法事實之存在，其處罰
  即不能認為合法（行政法院32年判字第16號判例意旨參照）。
  而交通警員掣單舉發違反道路交通管理處罰條例所列之違規事
  實，本質上為行政處分，揆諸前揭判例意旨，即應先由原舉發
  機關對其作成處分係符合法定要件之事實，負舉證之責，如原
  舉發機關之舉證成立，始由異議人就法定例外要件事實之存在
  加以證明，俾否定原處分之合法性。
(二)證人即舉發本件違規事件之警員乙○○於本院證稱：「（問：
  當天是否確實有看到異議人闖紅燈？）...，我看到異議人的
  車子的時候，已經到我前面了，我並不是看到他闖紅燈的剎那
  ，而是以燈號秒差來判斷。」、「（問：何謂紅綠燈的秒差？
  ）我先算過遠端已經變成紅燈了，我就站在路中間去攔，發現
  異議人的車子在兩個紅綠燈中間已經過來遠端紅綠燈這邊，我
  才攔停。」等語（見本院卷第29-30頁），可見證人確實並未
  親眼目睹異議人車輛闖紅燈。再經本院質之證人如何確認異議
  人確有闖紅燈之行為，其證稱：異議人行經遭攔停之地點前，
  因有其他機車亦闖紅燈遭攔停，正在開單舉發之際，異議人也
  跟隨前來等語，並堅指異議人所駕自小客車與該機車是同時闖
  紅燈（見本院卷第27頁）。但依據證人庭後提供其所指與異議
  人同時闖紅燈之機車之舉發違反道路交通管理事件通知單3張
  （單號分別為竹縣警交字第E00000000、E00000000、E0000000
  0號），所記載之違規時間均為96年1月1日10時29分（見本院
  卷第41-43頁），反觀異議人本件違規時間為同日10時42分，
  若係在同一次紅燈號誌闖越紅燈，實不可能相差達13分鐘之久
  ，故證人此部分證詞或係因目光未始終注意燈號之變換，或係
  因時間久遠記憶模糊，致與事實不符，無從執為不利異議人之
  認定。至於證人另證稱：「我站出來攔（異議人）的時候，已
  經確認過燈號，我們也有計算過黃燈已經變紅燈，我才出來攔
  ...。」、「因為我要攔停的時候，我們要跨到路中間，所以
  看得到近端的紅綠燈。」（見本院卷第28、29頁）等語，然以
  近端、遠端紅綠燈之間，距離約達有80餘公尺，有證人親自測
  量之現場示意圖附於本院卷第38頁內可稽，證人亦不諱言：發
  現異議人車輛時，該車已在近端、遠端二紅綠燈中間，已過來
  遠端紅綠燈處才攔停等語，則證人進入路中攔停時，縱得確認
  近端號誌燈為紅燈，仍不能排除異議人通過近端號誌時燈號仍
  為黃燈，僅因近端、遠端號誌燈間之距離過長，於車輛未達遠
  端號誌時，燈號已轉為紅燈之可能。從而，本件舉發警員既未
  親眼目睹異議人確有駕車闖紅燈之情形，異議人所辯其通過近
  端號誌燈時燈號尚為黃燈乙節亦非全無可採，且綜觀本案證據
  資料，亦無證據足資確認認定異議人於首開時、地確有闖紅燈
  之違規行為而仍有合理之可疑存在，原裁決依前述舉發而裁罰
  異議人，自非適法，爰將原處分撤銷，另為異議人不罰之諭知
  。
四據上論結，依道路交通案件處理辦法第20條，裁定如主文。
中　　華　　民　　國　　96　　年　　4 　　月　　3 　　日
                  交通法庭法　官　鄭子俊
以上正本證明與原本無異。
如不服本裁定，應於裁定送達後5日內向本院提出抗告狀。
中　　華　　民　　國　　96　　年　　4 　　月　　3 　　日
                          書記官　沈藝珠
